【裁判字號】    92,台上,5331
【裁判日期】    920925
【裁判案由】    妨害自由
【裁判全文】
最高法院刑事判決                              九十二年度台上字第五三三一號
    上  訴  人  甲○○
                乙○○
    共      同
    選任辯護人  駱威文律師
右上訴人等因妨害自由案件，不服台灣高等法院台中分院中華民國八十九年五月三十
日第二審判決（八十九年度上訴字第七八二號，起訴案號：台灣台中地方法院檢察署
八十八年度偵字第二四○八一號），提起上訴，本院判決如左：
    主  文
上訴駁回。
    理  由
按刑事訴訟法第三百七十七條規定，上訴於第三審法院，非以判決違背法令為理由，
不得為之。是提起第三審上訴，應以原判決違背法令為理由，係屬法定要件。如果上
訴理由狀並未依據卷內訴訟資料，具體指摘原判決不適用何種法則或如何適用不當，
或所指摘原判決違法情事，顯與法律規定得為第三審上訴理由之違法情形，不相適合
時，均應認其上訴為違背法律上之程式，予以駁回。本件上訴人甲○○、乙○○上訴
意旨略稱：(一)、原判決事實僅載甲○○夥同同案被告陳嘉欽等將告訴人劉天利押上車
，理由欄亦僅載強押云云，對於強押之具體態樣、手段、方法並未明確記載，又認定
實施強押之處所，屬繁華鬧區，甲○○等人之行為有無足以限制劉天利行動之可能性
，亦非無疑，原判決自有判決理由不備及適用法則不當之違法。(二)、原判決認定上訴
人等所為目的在逼迫告訴人還款，應無剝奪告訴人行動自由之主觀不法要素，且上訴
人等之強制行為達於剝奪行動自由之情事，亦僅成立刑法第三百零四條之強制罪，原
判決認定構成妨害自由罪責，洵有違誤。(三)、原判決雖認定上訴人乙○○於台中榮民
總醫院（下稱台中榮總）附近上車坐於前座，對於之前發生情形未必知悉，難謂有犯
意聯絡，原判決又未記載乙○○坐於前座，有何分擔剝奪他人行動自由之行為，即認
屬共同正犯，違背刑事訴訟法第一百五十四條之規定及證據上理由矛盾之違法。(四)、
乙○○從未供述在台中榮總上車坐於前座；甲○○、陳嘉欽二人於偵查中供陳「乙○
○是騎機車到榮總會合，然後他就跟我們的車到大肚山」，陳嘉欽於第一審仍稱「乙
○○沒上車，是騎機車跟我們會合」，告訴人亦稱乙○○沒上車，原判決對於上開乙
○○沒上車有利之證據，未予審酌；告訴人又於第一審指稱「阿勇、甲○○打我，其
他人勸架拉開」，原判決恝置不論，原判決違背刑事訴訟法第一百五十五條第二項，
第三百七十九條第十款、第十四款之規定云云。
惟查：(一)、原判決維持第一審論處上訴人甲○○、乙○○共同以非法方法，剝奪人之
行動自由（乙○○累犯）罪刑之判決，駁回上訴人等在第二審之上訴，已依卷證資料
敘明其所憑之證據及認定之理由。並依乙○○於偵查中自白「……，我們要求他（告
訴人）交付財物才放人，我們將劉某押到大肚山方向」及「甲○○他們拿的八萬四千
元，有拿三千元給我」等語（見偵查卷第六十頁反面及第七十一頁），且甲○○於警
詢時供稱押四人押到大肚山後輪番毆打告訴人，當時車內乙○○坐前座（見偵查卷第
十三頁），於偵查時又與陳嘉欽一致供稱「是我們二人及『阿勇』三人，在台中市○
○路那邊押被害人上車，到了榮總附近，我們再打電話給乙○○，我們四人就一起把
被害人押到大肚山」及「我們在大肚山那邊有下車，甲○○、乙○○有動手打他」各
語（見偵查卷第五十八頁反面至第五十九頁），另告訴人於原審調查時亦稱乙○○於
台中榮總附近加入後有上車坐於前座一起到大肚山，四人均有參與毆打等語（見原審
卷第三十一頁），因認甲○○否認有強押告訴人，限制其行動自由，新台幣（下同）
八萬四千元係告訴人自願拿出來的；乙○○辯稱渠在台中榮總與其餘被告會合後，自
行騎機車至大肚山，亦未參與強押及毆打告訴人，均不足採，於理由詳加說明及指駁
。並以乙○○經甲○○聯絡，在台中榮總後參與押告訴人至大肚山並毆打，又一同前
往啟揚當舖將告訴人女友之Ｖ６｜四四二七號白色福特自小客車典當，得款八萬四千
元，朋分其中三千元，因認乙○○參與犯罪行為之實施，認定上訴人等間有犯意之聯
絡與行為之分擔，經核所為論敘，均與卷內證據資料相符，從形式上觀察，並無違背
經驗法則、論理法則等違法情形存在。(二)、原判決事實記載上訴人等剝奪告訴訴人行
動自由，係自台中市○○路、福星路口附近，押至台中榮總，再至大肚山，嗣又押往
台中縣大雅鄉啟揚當舖，時間達數小時之久亦非短暫，理由欄亦說明憑以認定之理由
，並無上訴人等所指判決理由不備之違法。(三)、供述證據前後稍有不符或相互間有所
歧異，究竟何者為可採，事實審法院非不可本於經驗法則，斟酌其他情形，作合理之
比較，定其取捨；非謂一有不符或矛盾，即認其全部均為不可採信。從而供述之一部
認為真實者，予以採取，自非證據法則所不許。原審綜合全部卷證資料，斟酌取捨，
認定乙○○在台中榮總與甲○○等會合後，參與妨害自由犯罪之實施，即不採上訴人
等或共同被告陳嘉欽及告訴人於偵查或第一審有如上訴意旨(三)、(四)之供證，雖未於理
由欄詳敘其取捨之理由，理由固欠周延，但於原判決之結果並無影響，依刑事訴訟法
第三百八十條規定，不得資為提起第三審上訴之理由。至其餘上訴意旨所執各詞，原
判決已在理由內逐一論斷綦詳，並無如上訴人等所云之違法。上訴意旨，徒就原判決
已說明之事項，及原審採證認事之職權行使，任意指摘為違法，且為事實之爭執，顯
與法律規定得為第三審上訴理由之違法情形，不相適合。其上訴違背法律上之程式，
應予駁回。
據上論結，應依刑事訴訟法第三百九十五條前段，判決如主文。
中      華      民      國    九十二    年      九      月    二十五    日
                              最高法院刑事第九庭
                                  審判長法官  陳  炳  煌
                                        法官  陳  正  庸
                                        法官  韓  金  秀
                                        法官  吳  信  銘
                                        法官  徐  文  亮
      右正本證明與原本無異
                                              書  記  官
中      華      民      國    九十二    年      十      月      七      日


司法院資訊處製作；財團法人民間司法改革基金會備份。
